臺灣高雄地方法院民事判決　　　　　　　 99年度親字第166號
原　　　　告　葉建昌
訴 訟 代理人　葉婉玉律師
被　　　　告　葉晉嘉
兼法定代理人　楊宜嬿
共　　　　同　郭清寶律師
訴 訟 代理人　鍾靚凌律師
下列當事人間否認子女事件，本院於民國一百年一月十八日言詞
辯論終結，判決如下：
    主      文
確認被告葉晉嘉（男，民國○○年○月○日生，身分證字號：Ｚ0000000
00）非被告楊宜嬿與原告之婚生子。
訴訟費用由被告楊宜嬿負擔。
    事實及理由
一、原告起訴主張：伊與被告楊宜嬿原於民國72年1月1日結婚而為
    夫妻，楊宜嬿於84年9月4日生下一子即被告葉晉嘉。惟葉晉嘉
    年紀漸長後，伊發現其生理特徵與伊家族遺傳幾無相似之處，
    如其具有家族所無之大波浪捲髮、指甲扁長等特徵。又推算葉
    晉嘉受胎期間應係於83年11月7 日至同年12月28日間，此固係
    於伊與楊宜嬿婚姻關係存續中而受婚生推定，惟原告於83 年4
    月間即前往日本留學，於葉晉嘉受胎期間，原告身在日本，幾
    無回國，未曾與原告同床共枕。又原告於98年10月27日持葉晉
    嘉之唾液委請博微生物科技股份有限公司進行親子鑑定，確認
    葉晉嘉非楊宜嬿自原告受胎所生，爰依民法第1063 條第2項之
    規定提起本訴，並聲明：確認被告葉晉嘉非原告與被告楊宜嬿
    之婚生子。
二、被告楊宜嬿則以：原告以不具法定程序之鑑定報告誣指伊14年
    前與人通姦，實為荒唐之舉。且當年受胎時候採取人工受孕方
    式，亦有可能係人工受孕過程導致錯誤或原告精子有問題等語
    ，並聲明：原告之訴駁回。
三、按「確認法律關係之訴，非原告有即受確認判決之法律上利益
    者，不得提起之；確認證書真偽或為法律關係基礙事實存否之
    訴，亦同。前項確認法律關係基礎事實之存否之訴，以原告不
    能提起他訴訟者為限」，民事訴訟法第247 條第1、2項定有明
    文。經查，上開法律修正前，實務上對於親子間身分關係能否
    據以提起確認之訴，頗有爭議，為保持身分關係之安定性而多
    採保留之態度。然現今社會醫學科技發達，父母子女之血緣關
    係，均可經由醫學科技之鑑定，確定其親子血緣關係，而民事
    訴訟法第247 條於修正時，已擴大其適用之範圍，即法律關係
    基礎事實存否亦得提起確認之訴。而就現今醫學科技足以鑑定
    親子間之血緣關係、確定身分關係之重要性，及上開民事訴訟
    法第247 條擴大確認之訴適用範圍之立法意旨以觀，應有准許
    確認親子關係存否之訴之必要，以解決任何不明確之親子關係
    ，並杜絕爭執，進而維持家庭間之信賴與和諧及親子關係之真
    實性。本件原告請求確認親子關係不存在，此血緣、身份關係
    之存否乃親子關係之重要基礎事實，原告主張依法律規定被告
    葉晉嘉被推定為原告與被告楊宜嬿之婚生子女，致兩造間之身
    分地位不明確，已對兩造之人格權產生重大之影響，致兩造在
    私法上之親子關係受到不安之危險，自有即受確認判決之利益
    ，是原告提起本件之訴，依民事訴訟法第247 條之規定，即無
    不合，合先敘明。
四、按妻之受胎，係在婚姻關係存續中者，固推定其所生子女為婚
    生子女；惟該推定，如夫妻之一方能證明妻非自夫受胎者，得
    於知悉子女出生之日起一年內提起否認之訴，此觀民法第1063
    條第1、2項規定自明，而提起否認之訴者，自應先就妻非自夫
    受胎之事實負舉證責任。惟按當事人無正當理由不從提出文書
    之命者，法院得審酌情形認他造關於該文書之主張或依該文書
    應證之事實為真實，民事訴訟法第345條第1項亦有明文規定。
    本件原告主張葉晉嘉非原告與楊宜嬿所生之婚生子女之事實，
    業據其提出博微生物科技股份有限公司於98 年11月2日親子鑑
    定報告書（下稱鑑定報告）及戶籍謄本各1 份為證（見本院卷
    第5頁至第7頁、第13頁至第14頁）為證；而據原告所提出之鑑
    定報告載以：「檢送葉建昌與葉晉嘉之檢體，其DNA STR 系統
    之D21S11、THO1、D2S1338、D5S818等4個基因座之基因型別矛
    盾，所以葉建昌與葉晉嘉間應不存在一親等直系親緣關係。」
    等語，自堪信原告與葉晉嘉間無真實血緣關係存在。又被告固
    曾於本院於99 年1月18日行言詞辯論期日時，允諾配合就本件
    進行親子鑑定，惟至鑑定期日時仍以應將葉晉嘉與其兄一同送
    往鑑定等理由，託辭拒不前往配合鑑定，亦未舉證而空詞否認
    上揭鑑定報告之真實性。則依前揭法條之規定，本院自非不得
    依原告所提出之上開文書為綜合判斷。從而，原告請求確認被
    告葉晉嘉非楊宜嬿自原告葉建昌受胎之婚生子女，為有理由，
    應予准許。
三、據上論結，本件原告之訴為有理由，並依民事訴訟第85條第1
    項前段，判決如主文。
中   華  民   國    100    年     2     月     10      日
                              家事法庭 法  官  吳宏榮
上為正本，係照原本作成。
如不服本判決，應於送達後二十日內，向本院提出上訴狀。
中    華    民    國   100    年    2     月    10    日
                                       書記官  林佑盈